【裁判字號】    99,抗,1073
【裁判日期】    990914
【裁判案由】    聲請解除限制出境
【裁判全文】
臺灣高等法院刑事裁定                  99年度抗字第1073號
抗  告  人
即  被  告  甲○○
上列抗告人因聲請解除限制出境案件，不服臺灣板橋地方法院
中華民國99年8月30日裁定（99年度聲字第4235號），提起抗告
，本院裁定如下：
    主  文
抗告駁回。
    理  由
一、本件抗告意旨略以：抗告人即被告甲○○之母陳木金於民國
    九十九年八月二十四日凌晨因壽終於到醫院前猝死，提出死
    亡證明書影本二份呈庭可稽。經洽詢財團法人海峽交流基金
    會據告：大陸地區人民死亡公證應先由當地公證後，正本交
    聲請人持往財團法人海峽交流基金會辦理認證，其流程最快
    約三星期至一個月。是本件抗告人於接獲其母死亡後，即要
    求將死亡證明先行提出（以傳真方式）以供審酌，並表明喪
    事辦畢後會持正本陳報法院加以證明，此純為爭取時效以便
    儘速辦理其母親喪事之便宜行事，況抗告人亦無藉其母親詐
    死之訊息來矇騙法院，而甘冒偽造文書之罪行。又抗告人於
    九十年與告訴人結婚，誠如告訴人所述「他人怪怪的，也說
    不出來」，足認其個性保守，於原審法院通知九十九年八月
    二十七日開庭需保證人，惟因其一時情急而無法思緒，故於
    訊問時稱在台並無友人。開庭後經選任辯護人曉以保證人之
    意義後，始於二十八、二十九日多方拜訪昔日工地之長官，
    終獲鄭銘琦之同意願擔任保證人，隨於九十九年八月三十日
    上午九時陪同至原審法院報告，但未能獲得同意，致原審法
    院裁定駁回抗告人之聲請。復抗告人於偵查中因工作關係而
    未居於戶籍地，致未收傳票而遭通緝，抗告人仍於九十八年
    八月十一日入境面對法律而無逃避之行為，純因遭限制出境
    而不知如何處理，因而未將長女洪○○（真實姓名年籍詳卷
    ）帶回，且於法院準備程序之前已獲解除限制出境，抗告人
    亦未出境，足證其無逃亡之虞，況其來台已近十年，今年即
    可取得身分，更無逃亡之理由。抗告人為保證返台接受審判
    ，於法院訊問時表明可請法警押解返回大陸並帶回洪○○，
    足證其確有悛悔之情，況告訴人亦陳明，只要將洪○○帶回
    願原諒抗告人，亦有筆錄在卷可稽。再抗告人因見洪○○可
    憐始犯本罪，其情尚屬可憫，難認其有礙審判之進行。抗告
    人因生母突然過世，心中悲痛不已，故而聲請解除境管以便
    返鄉處理喪事，亦屬人倫之情。懇請惠予審酌並依法院辦理
    刑事訴訟案件應行注意事項第五八點之意旨指定保證金額及
    責付鄭銘琦，以保證其返台接受審判並帶回洪○○，以減輕
    其刑責。為此，爰聲請撤銷原裁定並變更准予解除限制出境
    云云。
二、按限制被告出境，僅在限制被告應居住於我國領土範圍內，
    不得擅自出國，俾便於訴訟程序之進行，較之限制居住於某
    市某縣某鄉某村，其居住之範圍更為廣闊，是限制出境與限
    制住居名稱雖有不同，然限制出境亦屬限制住居之處分，係
    執行限制住居方法之一種。故限制出境之處分，性質上屬於
    限制住居之一種，目的在防止被告逃亡，確保被告能於審判
    時到庭，以利刑事訴訟程序之進行，是考量解除限制出境與
    否，自應以訴訟之進行及證據之調查是否因此而受影響為判
    斷依據。
二、本件原裁定以：抗告人即被告甲○○所涉刑法第二百四十一
    條第一項之略誘罪嫌，犯罪嫌疑重大，且其為大陸地區人士
    ，偵查中並經通緝到案，為確保審判程序之進行，經本院就
    抗告人為限制出境之處分在案。抗告人聲請意旨稱：其母陳
    木金於近日逝世，擬返鄉奔喪等情，雖據提出福州市死亡人
    民證明書及福建中醫學院附屬人民醫院疾病證明書各一紙在
    卷可查。然上開大陸地區文書並未經財團法人海峽交流基金
    會驗證，無從確認上開文書之真正。且抗告人經原審法院訊
    問後，表示其在臺並無友人可為其具保，擔保抗告人將遵期
    到庭接受審判，有原審法院九十九年八月二十七日訊問筆錄
    在卷可查。告訴人洪碧梅經原審法院訊問其就抗告人聲請解
    除限制出境之意見，亦稱：「被告會騙我，我會怕，我希望
    小孩子先回來」等語。原審法院審酌被告被訴刑法第二百四
    十一條第一項之略誘罪嫌，罪嫌重大，所犯為最輕本刑為一
    年以上有期徒刑之罪，且其乃大陸地區人民，在臺並未設籍
    ，偵查中復經通緝到案，而有逃亡之虞。另抗告人所涉略誘
    罪嫌，乃略誘現齡一歲之被害人洪○○脫離家庭，並移送至
    大陸地區。告訴人於偵訊時，已屢次要求抗告人將被害人攜
    回，詎抗告人迄今均未處理被害人回臺事宜。而抗告人於原
    審法院準備程序時，稱被害人現在其父母址設大陸地區福建
    省福州市臺江區河下小區三座一○五號住處之事實，亦未提
    出相關事證以供查明。從而，被害人洪○○現屬行蹤不明。
    為避免抗告人出境後滯留大陸地區，及確保被害人人身安全
    ，非對抗告人為限制出境之處分，顯難進行審判。基於保全
    將來審判進行之目的，限制住居既屬限制被告之基本權最為
    輕微之保全手段，認仍有對其予以限制出境之必要，因而駁
    回抗告人解除限制出境之聲請等情。
三、經查，抗告人所犯違反刑法之略誘罪，現仍由原審法院審理
    中，原裁定因認其犯罪嫌疑重大，所涉情節非輕，業已說明
    抗告人解除限制出境恐有滯外不歸，有礙審判進行或保全刑
    罰執行之虞等理由綦詳，因認仍有限制出境之必要。核屬原
    審法院本於審判職權之適法行使，尚無踰越法律規定。矧查
    抗告人前因受出境之限制，固均按時到庭，惟該限制一旦解
    除，即喪失使其如期到庭之強制力，自難以抗告人先前均按
    時到庭，用為擔保其解除限制出境後，亦必能遵期到庭進行
    訴訟，接受審判。原裁定以抗告人限制出境之原因仍未消滅
    ，為確保將來審判程序進行，駁回其解除限制出境之聲請，
    於法尚無違誤。抗告意旨仍執原裁定已說明論駁之事項，徒
    憑己意，再事爭執，尚難認為有理由，應予駁回。
據上論斷，依刑事訴訟法第四百十二條，裁定如主文。
中    華    民    國    99    年    9     月    14    日
                  刑事第二十一庭審判長法  官  蔡聰明
                                      法  官  趙文
                                      法  官  楊力進
以上正本證明與原本無異。
本件不得再抗告。
                                      書記官  彭威翔
中    華    民    國    99    年    9    月    15    日

司法院資訊處製作；財團法人民間司法改革基金會備份。
